臺灣高等法院高雄分院刑事判決　　　　96年度上訴字第1827號
上　訴　人
即　被　告　甲○○
　　　　　　　　　　　　　姐.
　　　　　　　　　　　　　母.
選任辯護人　黃順天律師
上列上訴人因違反毒品危害防制條例案件，不服臺灣高雄地方法
院96年度訴字第1985號中華民國96年7 月27日第一審判決（起訴
案號：臺灣高雄地方法院檢察署96年度偵字第9892號），提起上
訴，本院判決如下：
    主  文
上訴駁回。
    事  實
一、甲○○明知愷他命（Ketamine，俗稱Ｋ他命）為毒品危害防
    制條例第2 條第2 項第3 款所規定之第三級毒品，未經許可
    ，不得販賣，竟基於販賣第三級毒品愷他命營利之犯意，以
    其持用序號為0000000000號行動電話為聯絡工具，於民國96
    年3 月29日下午6 時許，駕駛車牌號碼ZU-0402 號自用小客
    車至屏東縣政府附近，以1 包新台幣（下同）40萬之代價，
    向籍址不詳綽號「豆姐」之成年女子販入3 包第三級毒品愷
    他命，並與年籍姓名不詳之買主約定以1 包45萬元代價轉售
    牟利。嗣於同日晚上8 時10分許，駕駛上開自用小客車載運
    上揭購得之第三級毒品愷他命前往高雄縣鳳山市○○路○ 段
    302 號地下室2 樓準備停車時，為警當場查獲，並扣得屬甲
    ○○所有供犯販賣毒品犯罪所用之NOKIA 行動電話2 支及第
    三級毒品愷他命3 包（驗後淨重分別為998.55公克、998.64
    公克、999.72公克）。
二、案經行政院海岸巡防署海岸巡防總局南部地區巡防局報請臺
    灣高雄地方法院檢察署檢察官偵查起訴。
    理  由
壹、程序部分：
一、按被告以外之人於審判外之言詞或書面陳述，除法律有規定
    者外，不得作為證據，刑事訴訟法第159 條第1 項定有明文
    。然被告以外之人於審判外之陳述，雖不符刑事訴訟法第15
    9 條之1 至第159 條之4 之規定，而經當事人於審判程序同
    意作為證據，或當事人、代理人、辯護人知有第159 條第1
    項之情形，而未於言詞辯論終結前聲明異議者，法院審酌該
    言詞陳述或書面陳述作成時之情況，認為適當者，亦得為證
    據，刑事訴訟法第159 條之5 亦定有明文。本判決所引用之
    證據資料（詳後引證據），其中傳聞證據部分，縱無刑事訴
    訟法第159 條之1 至第159 條之4 或其他規定之傳聞證據例
    外情形，亦因被告、辯護人、檢察官或同意可作為證據使用
    ，或未聲明異議，依刑事訴訟法第159 條之5 第1 項、第2
    項之規定，本院審酌該證據作成之情況，認為適當，應得為
    證據。
二、另按鑑定人由審判長、受命法官或檢察官就下列之人選任1
    人或數人充之：一就鑑定事項有特別知識經驗者。二經政府
    機關委任有鑑定職務者；鑑定之經過及其結果，應命鑑定人
    以言詞或書面報告；法院或檢察官得囑託醫院、學校或其他
    相當之機關、團體為鑑定，或審查他人之鑑定，並準用刑事
    訴訟法第203 條至第206 條之1 規定，刑事訴訟法第198 條
    、第206 條第1 項、第208 條第1 項分別定有明文。卷附高
    雄醫學大學附設中和紀念醫院第0000-000號、第0000-000號
    及第0000-000號檢驗報告3 紙（見警B 卷第5-7 頁），雖係
    被告以外之人於審判外之書面陳述，然係檢察機關委託鑑定
    後所製作之鑑定報告，為刑事訴訟法第159 條第1 項所指例
    外情形，應有證據能力。
三、司法警察機關實施通訊監察時，必須合於通訊保障及監察法
    第5 條第1 項所規定之要件，且依法取得檢察官或法官所核
    發之通訊監察書，始得為之；其有同法第6 條所規定之急迫
    危險，經檢察官以口頭通知先予執行通訊監察者，亦應於24
    小時內補發通訊監察書，始符合法定程序。本件依法定程序
    核發之通訊監察書（見原審卷第13-20 頁）及依監聽結果所
    錄製之通訊譯文摘要（見警B 卷第11-38 頁、警C 卷第5-21
    頁）自有證據能力。
四、按刑事訴訟法第159 條之4 規定「除前三條之情形外，下列
    文書亦得為證據：一除顯有不可信之情況外，公務員職務上
    製作之紀錄文書、證明文書。二除顯有不可信之情況外，從
    事業務之人於業務上或通常業務過程所須製作之紀錄文書、
    證明文書。三除前二款之情形外，其他於可信之特別情況下
    所製作之文書。」本件序號0000000000號行動電話雙向通聯
    紀錄（見警B 卷第10頁）係從事業務之人於業務上或通常業
    務過程所須製作之文書，經查亦無顯不可信之情況，上開文
    書應具有證據能力。
五、傳聞法則乃對於被告以外之人於審判外之言詞或書面陳述，
    亦即針對被告以外之人於審判外以言詞或書面所為之供述證
    據而為規範。扣案物品NOKIA 行動電話貳支係以物品之存在
    本身做為證明事實之證據；卷附現場蒐證照片12張，乃以科
    學、機械之方式，對於所拍攝內容所為忠實且正確之記錄，
    上開物品、照片在性質上亦非供述證據，無刑事訴訟法第15
    9 條第1 項規定之適用。
貳、實體方面：
一、訊據上訴人即被告甲○○對上開犯行認罪不諱，謂其認罪之
    範圍如原審判決所認定及檢察官起訴書所載。於原審亦同此
    供承無異。核與證人即承辦員警龔誌銘於偵查中之證述情節
    相符（見偵查卷第6-7 頁），並有搜索扣押筆錄、扣押物品
    目錄表（見警A 卷第5-8 頁）、現場照片12張（見警A 卷第
    25-30 頁）、高雄醫學大學附設中和紀念醫院第0000-000號
    、第0000-000號及第0000-000號檢驗報告3 紙（見警B 卷第
    5-7 頁）、序號0000000000號行動電話雙向通聯紀錄（見警
    B 卷第10頁）、通訊譯文摘要（見警B 卷第11-38 頁、警C
    卷第5-21頁）、通訊監察書（見原審卷第13-20 頁）在卷可
    稽，按被告之自白，非出於強暴、脅迫、利誘、詐欺、疲勞
    訊問、違法羈押或其他不當方法，且與事實相符者，得為證
    據，刑事訴訟法第156 條第1 項定有明文。亦即被告之自白
    係出於自由意思，且與事實相符者，即有證據能力，本件被
    告迭次自白係出於自由意志，自得採為本件判決之基礎。由
    上揭各證據資料研析，被告之自白與事實相符，本件犯行事
    證明確，應堪認定。
二、辯護人雖辯以：「本件並無積極證據證明被告以購買方式取
    得扣案第三級毒品愷他命，故應僅成立毒品危害防制條例第
    5 條第3 項之意圖販賣而持有第三級毒品罪，另被告業經查
    緝機關監控相當時日，縱取得本件扣案第三級毒品愷他命亦
    無法將之出賣他人，客觀上無法遂其販賣毒品之行為，應論
    以未遂犯」云云。經查：(一)按販賣毒品之所謂販賣行為，係
    行為人基於營利之目的，而販入或賣出毒品而言。而意圖販
    賣持有毒品之罪，須非以營利之意圖販入，或因其他行為而
    持有，嗣起意販售圖利，尚未著手於販賣行為者而言。次按
    販賣毒品者，其主觀上須有營利之意圖，且客觀上有販賣之
    行為，即足構成，至於實際上是否已經獲利，則非所問。(二)
    被告於原審法院審理時自承：「扣案之3 包愷他命都向『豆
    姐』買的，1 包約40萬元，這3 包愷他命是打算要轉賣出去
    ，並非自己要施用，1 包轉賣約45萬元，已經找好對象，交
    貨地點約在高雄市的市區，預定在96年3 月29日晚上9 時左
    右交貨，但買主名字忘記了，還沒賣出去就被查獲」，通訊
    監察譯文第15頁（見警B 卷第15頁）所稱「『明天你利息錢
    收一收就可以下來了』的意思是錢收一收，可以下去拿」等
    語（見原審卷第57-58 頁），並有上述之通訊監察書、通訊
    監察譯文足資佐證，再佐以被告自稱其約3 、4 小時施用一
    次愷他命，每次約0.2 至0.3 公克，而本件扣案之第三級毒
    品愷他命之驗後淨重合計高達2996.91 公克，數量鉅大，顯
    已逾一般吸毒者僅持有微量毒品施用之庫存慣常量型態，是
    以被告確係營利待售意圖而價購扣案之愷他命3 包甚明，且
    其既基於營利之目的而販入扣案之愷他命3 包，縱不及交付
    而為警查獲，亦屬既遂，辯護人所辯，尚難憑採。(三)被告於
    本院準備程序及審理時改稱：「我因沒有工作，問我朋友『
    阿宏』有何賺錢的工作，朋友告訴我說他那邊有Ｋ他命叫我
    拿去賣，如果賣出去可以給我40萬元，我還沒有賣出去就被
    抓到了。」意即意圖賺錢而向好友取毒品銷售，與前項所述
    先付錢買入毒品轉售不符，且對於交付毒品之前手既係其朋
    友，卻又稱「真實姓名及住居所均不知道」云云，顯非可信
    ，但就此供詞，仍足徵其意在營利（賒）購毒品轉售，待出
    售取得款項後再付款予前手。
三、查愷他命係毒品危害防制條例第2 條第2 項第3 款所明定之
    第三級毒品，被告基於營利之意圖而販入愷他命（Ketamine
    ），未及賣出即為警查獲，是核被告所為，係犯毒品危害防
    制條例第4 條第3 項之販賣第三級毒品罪。又被告販賣第三
    級毒品愷他命時持有愷他命之低度行為，應為販賣愷他命之
    高度行為所吸收，不另論罪。
四、原審依毒品危害防制條例第4 條第3 項、第19條第1 項，刑
    法第11條、第38條第1 項第1 款，爰審酌被告明知毒品對人
    之危害性，詎不思勞力工作以賺取正當所得，僅為圖一己私
    利，意圖營利而價購第三級毒品愷他命，重量多達2996.91
    公克，嚴重違反社會秩序，念及其犯後坦承犯行，態度尚佳
    等一切情狀，量處有期徒刑6 年6 月。毒品危害防制條例第
    2 條第2 規定，毒品依其成癮性、濫用性及對社會危害性分
    為四級，並就製造、運輸、販賣、意圖販賣而持有、以非法
    方法使人施用、引誘他人施用及轉讓等不同品項毒品之行為
    ，分別定其處罰。惟鑑於第三級毒品係管制藥品，於93年1
    月9 日修正施行之毒品危害防制條例第11條之1 明定：「無
    正當理由，不得擅自持有」；第18條第1 項後段復規定：「
    查獲之第三、四級毒品，無正當理由而擅自持有者，沒入銷
    燬之」係屬行政罰之範疇，與同條項前段規定：「查獲之第
    一、二級毒品，不問屬於犯人與否，均沒收銷燬之」係為刑
    事沒收之規定，核有不同。又同條例第19條第1 項所定「供
    犯罪所用或因犯罪所得之物」，係指犯第4 條至第9 條、第
    12條、第13條或第14條第1 項、第2 項之罪所用或所得之物
    ，不包括毒品本身在內，自不得為第三級毒品之沒收。而依
    據同條例對於查獲之製造、運輸、販賣、意圖販賣而持有、
    以非法方法使人施用、引誘他人施用及轉讓第三級毒品之沒
    收，並無特別規定，如其行為已構成犯罪，則該毒品即屬不
    受法律保護之違禁物，應回歸刑法之適用，依刑法第38條第
    1 項第1 款之規定沒收之（最高法院95年臺上字第911 號判
    決意旨參照）。查本件扣案之愷他命之白色晶體粉末3 包經
    送驗結果，均呈愷他命陽性反應，有高雄醫學大學附設中和
    紀念醫院第0000-000號、第0000-000號及第0000-000號檢驗
    報告3 紙（見警B 卷第5-7 頁）在卷可稽，係毒品危害防制
    條例所管制之第三級毒品，均應依刑法第38條第1 項第1 款
    之規定，宣告沒收。另包裝上開毒品之包裝袋係直接包覆毒
    品，衡情已難與所包覆之毒品絕對析離，應整體視之為愷他
    命，依同條項款一併宣告沒收。至鑑驗耗用之毒品既已滅失
    ，自無庸諭知沒收，併此敘明。此外，扣案之NOKIA 行動電
    話2 支，為被告所有，供被告買賣毒品所使用，亦經被告供
    承在卷（見原審卷第59頁），應依毒品危害防制條例第19條
    第1 項宣告沒收。認事用法尚無不合，量刑亦稱妥適，被告
    上訴意旨並不否認犯罪，空言指摘原判決量刑過重不當，並
    無可取，雖謂曾供出其毒品得自「豆姐」或「阿宏」之人，
    但從未供出「豆姐」或「阿宏」之人之真實姓名住址，亦均
    未因而破獲「豆姐」或「阿宏」，上訴為無理由，應予駁回
    。
據上論斷，應依刑事訴訟法第368 條，判決如主文。
本案經檢察官劉玲興到庭執行職務。
中　　華　　民　　國　　96　　年　　10　　月　　23　　日
                  刑事第二庭  審判長法  官  林正雄
                                    法  官  黃壽燕
                                    法  官  陳啟造
以上正本證明與原本無異。
如不服本判決應於收受本判決後10日內向本院提出上訴書狀，其
未敘述上訴理由者，並得於提起上訴後10日內向本院補提理由書
狀（均須按他造當事人之人數附繕本）「切勿逕送上級法院」。
中　　華　　民　　國　　96　　年　　10　　月　　23　　日
                                    書記官  彭筱瑗
附錄本判決論罪科刑法條：
毒品危害防制條例第4條第3項
製造、運輸、販賣第三級毒品者，處 5 年以上有期徒刑，得併科
新臺幣 5 百萬元以下罰金。
